臺灣高等法院刑事判決
110年度上訴字第1184號
上  訴  人  
即  被  告  葉喆愷



選任辯護人  許  願律師
上列上訴人即被告因違反毒品危害防制條例案件，不服臺灣新北
地方法院109年度訴字第499號，中華民國110年1月13日第一審判
決（起訴案號：臺灣新北地方檢察署109年度偵字第2428號），
提起上訴，本院判決如下：
    主  文
上訴駁回。
    事  實
一、葉喆愷明知硝甲西泮、4-甲基甲基卡西酮係毒品危害防制條
    例所列管之第三級毒品，不得販賣，竟意圖營利，基於販賣
    第三級毒品之犯意，於民國108年11月15日17時53分許，使
    用「柯P」之暱稱，在行動通訊軟體微信（Wechat）群組上
    刊登「找（酒杯之圖案）ㄙ我」之訊息，以此對外招攬並販
    賣第三級毒品硝甲西泮、4-甲基甲基卡西酮，並持用蘋果廠
    牌行動電話1支（IMEI：000000000000000號）對外聯繫販賣
    上開毒品事宜。嗣新北市政府警察局○○分局警員甲○○於同年
    12月24日執行網路巡邏勤務時發現上開訊息，佯裝為買家與
    葉喆愷聯繫，相約以新臺幣（下同）1,750元之價格向葉喆
    愷購買含有硝甲西泮、4-甲基甲基卡西酮成分之毒品咖啡包
    5包，雙方於同日20時11分許依約抵達新北市○○區○○街000巷
    00號前進行交易。葉喆愷以無法找零為由，而與佯裝買家之
    警員甲○○改約定以2,100元出售含有硝甲西泮、4-甲基甲基
    卡西酮成分之毒品咖啡包6包，並當場交付該毒品咖啡包6包
    （總淨重44.2754公克、驗餘淨重43.3461公克、純質淨重0.
    0062公克），因喬裝買家之警員自始即無交易真意而不遂。
    經警員表明身分，而當場查獲上開犯行，並扣得前揭毒品咖
    啡包6包及上述行動電話1支。
二、案經新北市政府警察局○○分局報告臺灣新北地方檢察署檢察
    官偵查起訴。
    理  由
壹、證據能力：
    按被告之自白，非出於強暴、脅迫、利誘、詐欺、疲勞訊問
    、違法羈押或其他不正之方法，且與事實相符者，得為證據
    ，刑事訴訟法第156條第1項定有明文。又被告以外之人於審
    判外之陳述，雖不符刑事訴訟法第159條之1至第159條之4規
    定，而經當事人於審判程序同意作為證據，法院審酌該言詞
    陳述或書面陳述作成時之情況，認為適當者，亦得為證據；
    當事人、代理人或辯護人於法院調查證據時，知有刑事訴訟
    法第159條第1項不得為證據之情形，而未於言詞辯論終結前
    聲明異議者，視為有前項之同意，刑事訴訟法第159條之5第
    1、2項亦有明定。本判決以下所引用上訴人即被告葉喆愷之
    自白，並無不法取得情事，且與事實相符；其他審判外陳述
    之供述證據部分，亦經檢察官及被告、辯護人表示同意有證
    據能力（本院卷第77至79頁），經本院審酌各該陳述作成時
    之情況，核無違法不當情事；另非供述證據部分，並無證據
    證明係公務員違背法定程序所取得，亦無顯有不可信之情況
    ，且經本院於審理期日提示而為合法調查，因而認為適當，
    均有證據能力。　　
貳、認定犯罪事實所憑證據及理由：
一、訊據被告於警詢、偵訊、原審及本院審理時，就本案販賣第
    三級毒品未遂犯行，已坦承不諱（偵字第2428號卷第18至20
    、70頁，原審卷第62、129頁，本院卷第77、207、208頁）
    ，核與證人即喬裝買家之○○分局警員甲○○於偵訊時所證情節
    相符（偵字第2428號卷第93頁），並有卷附職務報告、微信
    語音訊息譯文、手機通軟體對話內容翻拍照片等件足憑（偵
    字第2428號卷第23、27、29至31、33頁）。此外，被告經警
    扣得手機、毒品咖啡包6包部分，亦有扣案物品照片、自願
    受搜索同意書、搜索扣押筆錄、扣押物品目錄表附卷可佐（
    偵字第2428號卷第26、35、37至41頁）。此外，扣案之咖啡
    包6 包（含外包裝袋6個，驗前總毛重50.8586公克，驗前總
    淨重44.2754公克，隨機抽取0.9293公克鑑定用罄，驗餘淨
    重43.3461公克，檢出第三級毒品硝甲西泮、4-甲基甲基卡
    西酮成分，並測得硝甲西泮純度約0.014％，純質淨重為0.00
    62公克等情，有臺北榮民總醫院毒品成分鑑定書在卷足憑（
    偵字第2428號卷第107、109頁）。足認被告上開所為認罪自
    白與事實相符，堪予採憑。
二、查販賣毒品乃違法行為，非可公然為之，且有其獨特之販售
    管道，復無公定價格，容易增減分裝之份量，而每次買賣之
    價量，可能隨時依雙方關係深淺、資力、需求量及對行情之
    認知、毒品純度、來源是否充裕、查況鬆嚴、購買者被查獲
    時供述購買對象之可能風險評估等，而異其標準，非可一概
    而論。而近年來政府為杜絕毒品之氾濫，對於查緝施用及販
    賣毒品之工作，無不嚴加執行，販賣毒品又係重罪，若非有
    利可圖，殆無甘冒持有毒品遭查獲之極大風險，親送至交易
    處所而為交付之可能。本案被告先與喬裝買家之警員甲○○約
    定在新北市○○區○○街000巷00號前碰面，再示意警員一同步
    行至同巷00號前進行交易，此觀之前述職務報告及卷附手機
    通訊軟體對話翻拍照片所在即明（偵字第2428號卷第23、30
    頁），可見被告明知本案交易過程之高風險性，始以此等方
    式確認交易地點之周遭狀況；且被告於警詢時自承係因缺錢
    花用而販賣毒品咖啡包（偵字第2428號卷第20頁），足認被
    告係基於營利之意圖而著手於本案販賣行為甚明。
三、從而，被告意圖營利，將含有第三級毒品成分之咖啡包6包
    ，販售予不具買賣真意之○○分局警員進而完成交易，其販賣
    第三級毒品未遂犯行，事證明確，堪予認定，應依法論科。
參、論罪：
一、按警方為掃蕩毒品犯罪，往往於得知疑似販賣毒品之人後，
    會佯裝欲購買毒品而與該名疑似販賣毒品之人聯絡，再循線
    逮捕販賣者，此即刑事偵查實務上俗稱「釣魚」之情形。此
    種情形，關於販賣毒品之人是否成立犯罪，自應視該販賣毒
    品之人販賣毒品之犯意是否為佯稱欲購買毒品之人教唆而啟
    ，若經警方以釣魚方式逮捕之販賣毒品者，原本即具有販賣
    之犯意，不過因警員之教唆而彰顯其犯行，自無何陷害可言
    ，不能援引「陷害教唆」主張免責；然其犯罪行為因購買者
    並無購買真意，事實上不能真正完成買賣，因此販賣者已著
    手交付毒品行為時，即應論以販賣未遂罪（最高法院89年度
    台上字第3434號判決、91年度台上字第3443號判決意旨參照
    ）。查硝甲西泮、4-甲基甲基卡西酮均係毒品危害防制條例
    第2條第2項第3款規定之第三級毒品。被告先張貼含有販售
    毒品意思之訊息，警方始佯裝毒品買家詢問，顯見被告早已
    具有販賣毒品之意，核與前述陷害教唆之情形不同，然本案
    因警方喬裝買家，自始不具購買毒品真意，是被告已著手販
    賣第三級毒品，然未達於既遂階段，核其所為，係犯毒品危
    害防制條例第4條第6項、第3項之販賣第三級毒品未遂罪。
    被告於販賣第三級毒品前意圖販賣而持有第三級毒品之低度
    行為，應為販賣之高度行為所吸收，爰不另論罪。
二、刑之減輕：
  ㈠被告基於營利之意圖，著手於販賣第三級毒品行為，因前來
    購買之警員並無購買之真意，而未完成毒品買賣交易，為未
    遂犯，應依刑法第25條第2項之規定，按既遂犯之刑減輕之
    。
　㈡本案適用毒品危害防制條例第17條第2項規定之說明：
　　按犯毒品危害防制條例第4條至第8條之罪，於偵查及審判中
    均自白者，減輕其刑，毒品危害防制條例第17條第2項定有
    明文；而毒品危害防制條例第17條第2項之規定，係為鼓勵
    是類犯罪行為人自白、悔過，並期訴訟經濟、節約司法資源
    而設，故此所謂「自白」，係指對自己之犯罪事實全部或主
    要部分為肯定供述之意（最高法院103年度台上字第3091號
    判決要旨參照）。查被告就本案販賣第三級毒品未遂犯行之
    主要部分或全部犯罪事實，於警詢時供承：暱稱「柯P」是
    伊本人，微信群組內之上開訊息是伊發布，該訊息之意思是
    要販賣毒品咖啡包之意等語（偵字第2428號卷第20頁）；且
    於偵訊、原審及本院審理時均為認罪之陳述（偵字第2428號
    卷第70頁，原審卷第62、129頁，本院卷第77頁），顯見被
    告就於本案為警查獲之時、地，基於意圖營利之販賣第三級
    毒品犯意而將含有前述第三級毒品成分之咖啡包6包販賣予
    佯裝為買家之警員甲○○之構成要件事實，已於偵查、審理時
    自白，則依前開說明，應依毒品危害防制條例第17條第2項
    之規定，遞予減輕其刑。
　㈢本案並無毒品危害防制條例第17條第1項規定之適用：
　⒈按毒品危害防制條例第17條第1項規定：「犯第4條至第8條、
    第10條或第11條之罪，供出毒品來源，因而查獲其他正犯或
    共犯者，減輕或免除其刑」。旨在鼓勵毒品下游者具體供出
    其上游供應人，俾進一步擴大查緝績效，揪出其他正犯或共
    犯，以確實防制毒品泛濫或更為擴散。所稱「查獲」，除指
    查獲該其他正犯或共犯外，並兼及被告所指其毒品來源其事
    。該所謂「毒品來源」，自指「與本案犯行相關毒品」從何
    而來之情形。倘被告供出之毒品上手與其所涉案件之毒品不
    具關聯性，既無助該案之追查，僅屬對該上手涉犯其他毒品
    犯罪之告發，要非就其所涉案件之毒品供出來源，自無上開
    減刑規定之適用（最高法院107年度台上字第3219號判決意
    旨參照）。
　⒉查被告先於警詢時供稱，不清楚毒品來源，不記得有沒有留
    下與毒品上游之對話紀錄及聯絡方式云云（偵字第2428號卷
    第21頁）；嗣於偵訊時供稱，是「○○」拿毒品給伊，伊再將
    毒品交給本案買家云云（偵字第2428號卷第82頁）；於本院
    審理時則供稱其毒品上游是「00000」（本院卷第77頁），
    前後供述不一，已難遽信為真實。況被告為警查獲後，固曾
    配合臺北市政府警察局○○分局警員，以微信通訊軟體與「00
    000」聯繫購買毒品事宜，而經警於109年6月5日循線查獲由
    「00000」指派到場交易之乙○○、丙○○，彼等經臺灣士林地
    方檢察署檢察官提起公訴等情，有該署000年度○字第00000
    號起訴書在卷足憑（本院卷第107至113頁）。觀之上開起訴
    書所載，被告向「00000」接洽購買毒品之時間，係於109年
    6月5日，而本案犯罪日期係於108年11月15日，可見乙○○、
    丙○○、「00000」共同販賣第三級毒品之犯行，與被告本案
    販賣含第三級毒品成分之咖啡包來源無關。依照上開說明，
    被告所犯本案販賣第三級毒品未遂罪，即無從援引毒品危害
    防制條例第17條第1項之規定予以減輕其刑。  
肆、駁回上訴之理由：
一、原審本於同上認定，以被告犯行事證明確，適用毒品危害防
    制條例第4條第6項、第3項、第17條第2項、第19條第1項，
    刑法第11條、第25條第2項、第38條第1項等規定，審酌被告
    漠視法令禁制，為圖不法利益而為本案犯行之犯罪動機、目
    的、手段，販賣之毒品種類、數量與犯罪所得，暨審酌其犯
    行助長毒品流通，使他人施用毒品成癮，對於社會秩序與國
    民健康之危害程度，犯罪後坦承犯行之態度，與素行、智識
    程度、生活狀況等一切情狀，量處有期徒刑1年11月。並說
    明：扣案之含有上開第三級毒品成分之咖啡包6包（包括含
    有難以將該毒品成分析離之外包裝袋6個）屬違禁物，應依
    刑法第38條第1項之規定宣告沒收；鑑驗用罄部分則業已滅
    失毋庸宣告沒收銷燬或沒收。又扣案之行動電話（蘋果廠牌
    ，IMEI：00000000000000）為被告所有、供聯繫本案毒品交
    易所用之物，業據被告供述明確，應依毒品危害防制條例第
    19條第1項規定宣告沒收。經核原判決上開認事用法，俱無
    違誤，量刑及沒收之諭知亦稱妥適。
二、被告上訴意旨雖以：本案被告供出毒品上源，應依毒品危害
    防制條例第17條第1項之規定減輕其刑云云指摘原判決不當
    ，惟被告配合臺北市政府警察局○○分局警員查獲「00000」
    之共犯乙○○、丙○○部分，與其本案販賣之毒品咖啡包來源無
    關，與毒品危害防制條例第17條第1項之要件不符，業經本
    院指駁如前。被告上訴執此指摘原判決不當，並無理由。至
    被告以其自始坦承犯行，犯後復配合警方查獲乙○○、丙○○等
    人，態度良好，指摘原判決量刑過重云云，惟按刑之量定乃
    法院職權，茍無逾越法定本刑，且無顯失輕重有失衡平之情
    形，復已於判決理由說明其量刑所審酌之情狀，即不得任意
    指為違法。原判決業已審酌包括被告本案犯罪情節、坦承犯
    行之犯後態度、智識程度、家庭生活狀況等刑法第57條各款
    所列事由，並說明量刑依據，既未逾越法定刑度，亦無濫用
    自由裁量權限之情形；況本案被告所犯毒品危害防制條例第
    4條第6項、第3項之罪名，最低法定刑為有期徒刑3年6月，
    再依毒品危害防制條例第17條第2項減輕其刑結果，最低法
    定刑為1年9月，原審僅量處有期徒刑1年11月，已接近最低
    法定刑度，顯無量刑過重之狀況，被告執此指摘原判決量刑
    不當，亦屬無據。另被告求為緩刑宣告部分，查被告於本案
    查獲，於109年間，先因持有第二級毒品犯行經法院判處罪
    刑，又因持有第二級毒品，由臺灣士林地方法院以110年度
    審簡字第341號判處有期徒刑6月，此有本院被告前案紀錄表
    在卷可稽，可見被告並未因本案之偵審程序知所警惕，而足
    認無再犯之虞，自不宜為緩刑宣告，且於本案前已受有期徒
    刑之宣告在案，亦與刑法第74條第1項第1款之要件不符，自
    無從為緩刑宣告。
三、從而，被告之上訴為無理由，應予駁回。
據上論斷，應依刑事訴訟法第368 條，判決如主文。　　　
本案經檢察官徐綱廷提起公訴，被告上訴，經檢察官吳慧蘭到庭
執行職務。
中　　華　　民　　國　　110 　年　　8 　　月　　24　　日
                  刑事第二十二庭審判長法　官  洪于智
                                      法　官  陳銘壎
                                      法　官  汪怡君
以上正本證明與原本無異。
如不服本判決，應於收受送達後20日內向本院提出上訴書狀，其
未敘述上訴之理由者並得於提起上訴後20日內向本院補提理由書
（均須按他造當事人之人數附繕本）「切勿逕送上級法院」。
                                      書記官  高妤瑄
中　　華　　民　　國　　110 　年　　8 　　月　　24　　日